【裁判字號】    97,交聲,268
【裁判日期】    980305
【裁判案由】    違反道路交通管理處罰條例
【裁判全文】
臺灣宜蘭地方法院交通事件裁定         97年度交聲字第268號
移送機關    臺北市交通事件裁決所
異  議  人  甲○○
上列異議人因違反道路交通管理處罰條例案件，對於原處分機關
即臺北市交通事件裁決所中華民國97年8月29日所為之處分（原
處分案號：北市裁申字第裁22-Q00000000號）聲明異議，本院裁
定如下：
    主  文
異議駁回。
    理  由
一、異議人即受處分人甲○○經警舉發於民國97年1月6日17時10
    分許，駕駛車牌號碼CK-7730號自用一般小客車，在宜蘭縣
    宜蘭市○○路○道五號高速公路側車道引道口處「行經無號
    誌路口，左方車未讓右方車先行肇事」違規。原處分機關調
    查後，認異議人「車道數相同時，左方車不讓右方車先行」
    違規情節屬實，依道路交通管理處罰條例第45條第9款規定
    ，裁處異議人罰鍰新臺幣600元，並依同條例第63條規定記
    違規點數1點。
二、異議意旨以：異議人所行駛之東西向道路係編號為東西四路
    ，而對方林錫賢行駛之南北向道路並未編號，僅係無名農路
    ，並非國道側車道引道；又接續國道五號高速公路南向側車
    道之無名農路與東西四路口均於路面上劃設「讓路線」，無
    名農路之路面全部劃設「讓路線」，而東西四路則僅占路面
    之一半，即彰明東西四路之車道數多於無名農路，故東西向
    之東西四路為幹線道，南北向之無名農路道路則為支線道。
    異議人行駛之東西向道路既為幹線道，而林錫賢行駛之南北
    向道路為支線道，則依道路交通安全規則第102條第1項第2
    款及道路交通管理處罰條例第45條第9款之規定，林錫賢支
    線道車即應暫停讓異議人之幹線道車先行。又前揭無名農路
    是單向道，林錫賢根本是逆向行駛。國道五號高速公路南向
    側車道與七張路並未平面交會，原處分機關疏漏調查道路系
    統、聲明人提供照片及現場圖，竟仍認定肇車路口為國道五
    號高速公路南向側車道與七張路口，據以裁罰，明顯與真實
    不符，實難折服。為此爰於法定期間內聲明異議，請求撤銷
    原處分等語。
三、按汽車行駛至無號誌交岔路口，支線道車應暫停讓幹線道車
    先行。未設標誌、標線或號誌劃分幹、支線道者，少線道車
    應暫停讓多線道先行；車道數相同時，轉彎車應暫停讓直行
    車先行；同為直行車或轉彎車者，左方車應暫停讓右方車先
    行，為道路交通安全規則第102條第1項第2款所明定。又汽
    車駕駛人，爭道行駛支線道車不讓幹線道車先行。少線道車
    不讓多線道車先行。車道數相同時，左方車不讓右方車先行
    者，處新臺幣600元以上1,800元以下罰鍰，道路交通管理處
    罰條例第45條第9款定有明文。另依同條例第63條第1項第1
    款規定，汽車駕駛人有第45條情形者，除依原條款處罰鍰外
    ，並予記違規點數1點。
四、經查：
 (一) 異議人於97年1月6日17時10分許，駕駛車牌號碼CK-7730號
    自用一般小客車，在宜蘭縣宜蘭市○○路○道五號高速公路
    側車道附近之地點，與林錫賢駕駛之U5-8108號自用小客車
    發生擦撞之事實，為異議人所不爭，並有警製道路交通事故
    談話紀錄表在卷可稽，足資認定。
 (二) 本件車禍發生後，至警方到場處理前，肇事雙方車輛均未移
    動等情，乃據異議人與證人即車禍後到場處理員警林志成於
    本院調查中一致陳述在卷（分見本院卷第91頁、第108頁）
    。而車禍地點係在國道五號高速公路側車道引道與七張路之
    交岔路口；且上開道路均未劃分支幹道之事實，業據證人即
    員警林志成於本院調查時結證：其到場時，現場位置在七張
    路要往高速公路的引道口，林錫賢也說車禍發生地點是在七
    張路與國道五號側車引道口；而該路口是一個十字路口，並
    沒有幹道、支道之標示，其到場後所繪製之道路交通事故現
    場圖即與其到場時之狀況一樣等語明確（見本院卷第108、1
    09、110頁），並有道路交通事故現場圖，及該證人當庭繪
    製之現場圖各1份可憑（見本院卷第74、114頁）。參酌員警
    執行公務時，本身即受有行政懲處責任之監督，且其到庭具
    結作證，更係以刑事責任擔保其證言之真實性，本件到場處
    理之員警與異議人並不認識，彼此間亦無任何嫌隙，應無故
    意為偏頗、不實證言之可能，其證詞可堪採信。異議人謂事
    故地點在東西四路與無名農路交岔口云云，要無足信。至異
    議人雖另爭執林錫賢有逆向行駛之情事云云，惟依證人庭繪
    之現場圖以觀（見本院卷第114頁），林錫賢之車輛由南往
    北行駛，即接國道五號高速公路之南下側車道，並無逆向行
    駛情形，異議人此部分所辯亦嫌無據。
 (三) 按「道路交通標誌標線號誌設置規則第58條、第59條、第17
    2條、第177條、第211條已有幹、支道依不同道路交通設施
    設置之原則，如：交岔路口若設有閃光紅燈或『讓』、『停
    』等標誌、標線之道路則為支線道，設有閃光黃燈或未設上
    述相關標誌、標線道路為幹線」，有交通部91年9月12日交
    路字第0910008816號函釋可參。依前所述，本件事故現場既
    為未劃分幹、支線道之交岔路口，且依卷附道路交通事故現
    場圖所示，異議人所行駛之七張路與林錫賢所行駛側車道引
    道車道數相同，異議人與林錫賢均為直行車，則依道路交通
    安全規則第102條第1項第2款規定，左方車應讓右方車先行
    。異議人駕駛車輛由西往東行經該交岔路口，相對於由南往
    北由林錫賢行駛之車輛，既屬左方來車，依前揭規定，異議
    人即應讓林錫賢之右方車先行。異議人為左方車而與右方車
    發生事故，顯有未暫停禮讓右方車先行之情形，本件經送鑑
    定結果，亦為相同之見解，有臺灣省基宜區車輛行車事故鑑
    定委員會97年5月14日基宜鑑字第0975000951號函附鑑定意
    見書存卷可憑（見本院卷第15至16頁），異議人左方車未讓
    右方車先行之行為，自足資認定。
五、綜上，異議人確有在無號誌交岔路口，車道數相同而左方車
    不讓右方車先行之違規行為，原處分機關依道路交通管理處
    罰條例第45條第9款裁處異議人罰鍰新臺幣600元，並依同條
    例第63條第1項第1款規定（原處分漏載第1項第1款）併記違
    規點數1點，於法並無不合，本件異議為無理由，應予駁回
    。
六、依道路交通案件處理辦法第19條，裁定如主文。
中    華    民    國    98    年    3     月    5     日
                    交通法庭  法  官  鄧晴馨
上正本證明與原本無異。
如不服本裁定，得於收受裁定正本後5日內，向本院提出抗告狀
。
                              書記官  林怡君
中    華    民    國    98    年    3     月    5     日


司法院資訊處製作；財團法人民間司法改革基金會備份。
